臺灣高等法院刑事判決
109年度上訴字第4232號
上  訴  人  
即  被  告  邱薺葳


指定辯護人  本院公設辯護人戴遐齡
上列上訴人即被告因違反毒品危害防制條例案件，不服臺灣新北
地方法院109年度訴字第273號，中華民國109年9月17日第一審判
決（起訴案號：臺灣新北地方檢察署108年度偵字第30389號），
提起上訴，本院判決如下：
    主  文
上訴駁回。
    事  實
一、甲○○明知甲苯基乙基胺戊酮、3,4 亞甲基雙氧苯基乙基胺
    戊酮、1-氯苯基-2- （1-吡咯烷基）-1-戊酮均為毒品危害
    防制條例所列管之第三級毒品，不得販賣，竟意圖營利，基
    於販賣第三級毒品之犯意，先於民國108年9月22日凌晨1時8
     分許，以其使用之門號0000000000號行動電話連結網際網
    路後，以暱稱「彼特」於行動通訊軟體微信（WeChat）群組
    上刊登「營新北台北桃園營」、「（火焰圖案）（火焰圖案
    ）有要可（電話圖案）（火焰圖案）（火焰圖案）」等隱喻
    販賣毒品之訊息，以招攬不特定之人購買第三級毒品。嗣新
    北市政府警察局新莊分局警員於同日執行網路巡邏勤務時發
    現後，遂佯裝買家與甲○○聯繫，約定以新臺幣（下同）2,50
    0 元價格，購買含有第三級毒品甲苯基乙基胺戊酮、3,4 亞
    甲基雙氧苯基乙基胺戊酮、1-氯苯基-2-（1-吡咯烷基）-1-
    戊酮（起訴書漏載1-氯苯基-2- （1-吡咯烷基）-1- 戊酮）
    之毒品咖啡包5包（合計淨重68.8972公克，合計驗餘淨重68
    .6139公克），並相約於新北市○○區○○路0號前進行交易。待
    雙方依約於同日凌晨3時40分許抵達上址，甲○○先行將毒品
    咖啡包5包隨機放置於現場之他人機車前置物廂內，再示意
    到場佯裝買家之警員自行拿取，經警向其表示身分後當場逮
    捕甲○○，並扣得毒品咖啡包5包、行動電話1支（含門號0000
    000000號SIM卡1張）而未遂。
二、案經新北市政府警察局新莊分局報請臺灣新北地方檢察署檢
    察官偵查起訴。 
    理  由
一、證據能力
  ㈠按被告以外之人（包括證人、鑑定人、告訴人、被害人及共
    同被告等）於審判外之陳述雖不符刑事訴訟法第159 條之1
    至之4等4條之規定，而經當事人於審判程序同意作為證據，
    法院審酌該言詞陳述或書面陳述作成時之情況，認為適當者
    ，亦得為證據（第1項）。當事人、代理人或辯護人於法院
    調查證據時，知有第159條第1項不得為證據之情形，而未於
    言詞辯論終結前聲明異議者，視為有前項之同意，刑事訴訟
    法第159條之5定有明文。立法意旨在於傳聞證據未經當事人
    之反對詰問予以核實，原則上先予排除。惟若當事人已放棄
    反對詰問權，於審判程序中表明同意該等傳聞證據可作為證
    據；或於言詞辯論終結前未聲明異議，基於尊重當事人對傳
    聞證據之處分權，及證據資料愈豐富，愈有助於真實發見之
    理念，且強化言詞辯論主義，使訴訟程序得以順暢進行，上
    開傳聞證據亦均具有證據能力。經查，本院以下所引用被告
    以外之人於審判外之陳述，檢察官、被告甲○○及辯護人於本
    院準備程序中，分別表示同意或不爭執證據能力（本院卷第
    51至53頁），復於審判期日就本院提示之前揭證據方法於言
    詞辯論終結前，未就所調查之證據主張有刑事訴訟法第159
    條第1項不得為證據之情形，本院審酌各該證據資料製作時
    之情況，亦無違法不當或證明力明顯過低之瑕疵，以之作為
    證據應屬適當，依刑事訴訟法第159條之5規定，認該等證據
    均具證據能力。
  ㈡本判決所引用之非供述證據部分，與本案均有關聯性，復無
    證據證明係實施刑事訴訟程序之公務員以不法方式所取得，
    亦無刑事訴訟法第159條之4顯有不可信之情況與不得作為證
    據之情形，且經本院於審理期日依法進行證據之調查、辯論
    ，依刑事訴訟法第158條之4之反面解釋，應有證據能力。
二、得心證之理由
  ㈠前開販賣毒品未遂之事實，業據被告甲○○於偵查、原審審理
    及本院準備程序中坦承不諱（108年度偵字第30389號卷〈下
    稱偵字卷〉第105至106頁、原審卷第127頁、本院卷第51頁）
    ，復有新北市政府警察局新莊分局警員李宜庭出具之職務報
    告、搜索扣押筆錄、扣押物品目錄表、被告與佯裝買家之警
    員間微信對話紀錄列印畫面、微信對話譯文各1份及現場照
    片10張、監視器錄影截圖畫面20張附卷可佐（偵字卷第23至
    24頁、第29至33頁、第42至43頁、第57頁、第37至41頁、第
    47至56頁），又扣案咖啡包5包（合計淨重68.8972公克，取
    樣0.2833公克鑑驗用罄，合計驗餘淨重68.6139公克），檢
    出第三級毒品甲苯基乙基胺戊酮、3,4 亞甲基雙氧苯基乙基
    胺戊酮、1-氯苯基-2-（1-吡咯烷基）-1-戊酮成分，此有臺
    北榮民總醫院108年11月13日北榮毒鑑字第C0000000號毒品
    鑑定書1份附卷可憑（偵字卷第101頁），並有行動電話1支
    （含門號0000000000號SIM卡1枚）及含第三級毒品咖啡包5
    包扣案可資佐證，足認被告上開自白與事實相符，堪信為真
    實。
　㈡按我國法律對販毒者懸為厲禁，惟毒品仍無法禁絕，其原因
    乃販毒存有巨額之利潤可圖，故販毒者，如非為巨額利潤，
    當無冒此重刑風險之必要，是以有償販賣毒品者，除非另有
    反證證明其出於非圖利之意思而為，應可認係出於營利之意
    而為（最高法院98年度台上字第815號判決意旨參照）；又
    販賣毒品係違法行為，非可公然為之，且有其獨特之販售通
    路及管道，復無公定價格，容易增減分裝其分量，而每次買
    賣之價量，可能隨時依雙方關係深淺、資力、需求量及對行
    情之認知、來源是否充裕、查緝鬆嚴、購買者被查獲時供述
    購買對象之可能風險評估等，而異其標準，非可一概而論；
    政府為杜絕毒品之氾濫，對於查緝施用及販賣毒品之工作，
    無不嚴加執行，販賣毒品罪又係重罪，設若無利可圖，衡情
    一般持有毒品之人當無輕易將所持有之毒品任意轉售他人而
    甘冒於再次向他人購買時，有被查獲移送法辦之危險之理。
    查被告係於網際網路上招攬不特定之人購買含第三級毒品之
    咖啡包，未以具備特殊私人情誼或至親關係為限，警員所佯
    裝之買家顯係見廣告而來之陌生人，與被告並無特殊私人情
    誼或至親關係，衡情被告自無甘負擔上開風險而不求利潤之
    可能，其有營利之意圖，應堪認定。
  ㈢綜上，本案事證明確，被告犯行堪以認定，應予依法論科。
三、論罪
　㈠行為後法律有變更者，適用行為時之法律。但行為後之法律
    有利於行為人者，適用最有利於行為人之法律，刑法第2條
    第1項定有明文。查被告行為後，毒品危害防制條例第4條第
    3項已於109年1月15日修正公布，於同年7月15日施行。修正
    前毒品危害防制條例第4條第3項規定「製造、運輸、販賣第
    三級毒品者，處7年以上有期徒刑，得併科新臺幣700萬元以
    下罰金。」修正後規定「製造、運輸、販賣第三級毒品者，
    處7年以上有期徒刑，得併科新臺幣1千萬元以下罰金。」修
    正後該條項之法定構成要件雖未變更，然其法定刑度已較修
    正前提高，修正後規定並未較有利於被告，經比較新舊法之
    結果，應依刑法第2條第1項前段之規定，適用被告行為時即
    修正前毒品危害防制條例第4條第3項之規定。至毒品危害防
    制條例雖於109年1月15日修正增訂第9條第3項，規定「犯前
    五條之罪而混合二種以上之毒品者，適用其中最高級別毒品
    之法定刑，並加重其刑至二分之一。」於同年7月15日施行
    ，然依刑法第1條所定之「罪刑法定原則」及「法律不溯及
    既往原則」，被告販賣混合摻有3種第三級毒品成分咖啡包
    之犯行，自不應適用其行為後增訂之毒品危害防制條例第9
    條第3項規定，併此敘明。
  ㈡按甲苯基乙基胺戊酮、3,4 亞甲基雙氧苯基乙基胺戊酮、1-
    氯苯基-2-（1-吡咯烷基）-1-戊酮均屬毒品危害防制條例第
    2條第2項第3款所規定之第三級毒品。故核被告所為，係犯
    修正前毒品危害防制條例第4條第6項、第3項之販賣第三級
    毒品未遂罪。被告販賣毒品前意圖販賣而持有第三級毒品之
    低度行為，應為販賣未遂之高度行為所吸收，不另論罪。
　㈢按行為人如原即有販賣毒品營利之犯意，雖因經警設計誘捕
    （俗稱釣魚），致實際上不能完成毒品交易，然因其原即具
    有販賣毒品之意思，客觀上又已著手於販賣行為，仍應論以
    販賣毒品未遂罪（最高法院102年度台上字第3427號判決意
    旨參照）。查被告以微信通訊軟體刊登販賣第三級毒品之訊
    息，原有販賣毒品之犯意，嗣又著手於販賣第三級毒品行為
    之實行，惟因買家為喬裝員警而不遂，為未遂犯，爰依刑法
    第25條第2項規定，按既遂犯之刑度減輕其刑。
  ㈣毒品危害防制條第17條第2項亦於109年1月15日修正，於同年
    7月15日施行。修正前毒品危害防制條例第17條第2項規定「
    犯第4條至第8條之罪，於偵查及審判中均自白者，減輕其刑
    。」修正後則規定「犯第4條至第8條之罪於偵查及歷次審判
    中均自白者，減輕其刑。」查被告就其販賣第三級毒品未遂
    罪，於偵查、原審審理及本院準備程序時均自白犯行，不論
    依修正前或修正後毒品危害防制條例第17條第2項規定，均
    有減輕其刑之適用，並無因法律修正而具有利、不利變更之
    情事，自無庸新舊法比較，逕行適用修正後毒品危害防制條
    例第17條第2項規定減輕其刑，並依法遞減之。
  ㈤按毒品危害防制條例第17條第1項規定：「犯第4條至第8條、
    第10條或第11條之罪，供出毒品來源，因而查獲其他正犯或
    共犯者，減輕或免除其刑。」其立法理由係為有效追查毒品
    來源，基於鼓勵具體提供毒品上游資訊，以利追查，而得斷
    絕毒品供給，杜絕毒品泛濫，須行為人願意供出毒品來源之
    上手，因而查獲其他正犯或共犯者，始可邀減輕或免除其刑
    之寬典。而所稱供出毒品來源因而查獲，係指被告供出毒品
    來源之具體事證，使有偵查或調查犯罪職權之公務員知悉而
    發動偵查或調查，並因而查獲而言（最高法院105年度台上
    字第554號判決意旨參照）。被告雖於警詢中供出毒品來源
    為鄭禮弘，惟警方未因被告供述而查獲該人，此有新莊分局
    109年5月11日新北警莊刑字第1094024978號、110年1月22日
    新北警刑字第1103993839號函文各1份附卷可考（原審卷第5
    3頁、本院卷第63頁）。本案既未因被告供述而查獲其他正
    犯或共犯之情，自無依毒品危害防制條例第17條第1項之規
    定減刑之適用，附此敘明。
四、駁回上訴之理由
  ㈠原審詳予審理後，認被告係犯修正前毒品危害防制條例第4條
    第6項、第3項之販賣第三級毒品未遂罪，且依刑法第25條第
    2項、毒品危害防制條例第17條第2項規定遞減輕其刑，並審
    酌被告犯罪之動機、目的，販賣毒品之數量、金額、對象人
    數僅1人，未取得犯罪所得，於偵審中均坦承犯行之犯後態
    度、素行，自陳高中肄業之智識程度，原從事修車工作，月
    收入約3萬元，與其父、母、妹、祖父同住，由其與其母共
    同負擔家庭生活費用之生活狀況等一切情狀，量處有期徒刑
    1年10月，並就沒收部分說明如下：1.扣案之行動電話1支（
    含門號0000000000號SIM卡1枚），係被告用以聯絡本案毒品
    交易之工具，業據被告於警詢中供述明確（偵字卷第19頁）
    ，並有廣告及被告與佯裝買家之警員間之微信對話紀錄列印
    畫面、微信對話譯文在卷可按，應依毒品危害防制條例第19
    條第1項之規定，不問屬於犯罪行為人與否，宣告沒收。2.
    扣案含第三級毒品之咖啡包5包（合計驗餘淨重68.6139公克
    ），連同殘留毒品難以析離之包裝袋5只，係被告持以販賣
    之物，屬查獲之違禁物，應依刑法第38條第1項之規定宣告
    沒收。經核其採證認事用法均無違誤，量刑亦屬允當，應予
    維持。
  ㈡被告上訴意旨略以：被告係因警員釣魚而前往現場，交易毒
    品僅5包咖啡包，金額為2,500元，顯見被告犯罪手法、違反
    義務之程度及按最所生危險或損害非重大或惡劣，是否仍須
    判處有期徒刑1年10月，而無從輕論處之空間，甚至依刑法
    第59條規定酌減其刑之餘地。又被告固另因販賣毒品案件，
    經臺灣新北地方檢察署以108年度少連偵字第345號、109年
    度偵字第19440號提起公訴，然尚未經判刑確定，基於無罪
    推定原則，自不應以之作為不宜宣告緩刑之原因，且被告犯
    行輕微，經緩刑諭知，應足以知所警惕，改善自新，原判決
    未諭知緩刑，容有未恰。
　㈢經查
　1.按刑法第59條規定「犯罪情狀顯可憫恕，認科以最低度刑仍
    嫌過重者，得酌量減輕其刑」，此雖為法院依法得行使裁量
    之事項，然非漫無限制，必須犯罪另有特殊之原因、環境與
    情狀，在客觀上足以引起一般之同情，認為即予宣告法定低
    度刑期，猶嫌過重者，始有其適用（最高法院69年台上字第
    4584號判例參照）。故為此項裁量減輕其刑時，必須就被告
    全部犯罪情狀予以審酌，在客觀上是否有足以引起社會上一
    般人之同情，而可憫恕之情形，始謂適法。經查，被告明知
    毒品可能對身體造成之惡害及對社會造成之潛在風險，仍為
    求己利，於微信群組刊登販賣毒品訊息，招攬不特定人購買
    ，然因買家為喬裝員警始未遂，對社會秩序危害非輕，足見
    其漠視法令之心態，復揆之其犯罪情節、手段、動機與目的
    等，衡諸常情事理及國民法律感情，殊無何等足以引起一般
    同情之客觀情狀，況被告所涉犯行，已依刑法第25條第2項
    、毒品危害防制條例第17條第2項規定遞減輕其刑，實難認
    有何量處最低度刑期猶嫌過重之情事，被告上訴意旨請求依
    刑法第59條規定酌減其刑，自難採認。
　2.按量刑之輕重，係屬為裁判之法院得依職權裁量之事項，苟
    其量刑已以行為人之責任為基礎，並斟酌刑法第57條所列一
    切情狀，在法定刑度內，酌量科刑，如無偏執一端，致明顯
    輕重失衡情形，不得遽指為不當或違法（最高法院72年度台
    上字第6696號判例、99年度台上字第189號判決意旨參照）
    。又刑罰之量定屬法院自由裁量之職權行使，但仍應審酌刑
    法第57條所列各款事由及一切情狀，為酌量輕重之標準，並
    非漫無限制，在同一犯罪事實與情節，如別無其他加重或減
    輕之原因，下級法院量定之刑，亦無過重或失輕之不當情形
    ，則上級法院對於下級法院之職權行使，原則上應予尊重（
    最高法院85年度台上字第2446號判決意旨參照）。查原審判
    決關於科刑部分，已於理由內說明其審酌之量刑事由，復已
    以行為人之責任為基礎，斟酌刑法第57條所列一切情狀，並
    未逾越法定刑度，亦無裁量濫用之情形，所量之刑亦屬允當
    ，自難指為違法或不當，並無應構成撤銷之事由。況販賣第
    三級毒品罪，最低法定刑為7年有期徒刑，被告所為，經依
    刑法第25條第2項、毒品危害防制條例第17條第2項規定遞減
    輕其刑，最低法定刑為有期徒刑1年9月，原審僅量處有期徒
    刑1年10月，難認有量刑過重之情，被告上訴意旨請求從輕
    量刑，亦即指摘原審量刑過重，應無理由。　　　
  3.被告前於108年8月14日涉犯販賣第三級、第四級毒品，經新
    北地檢署以108年度少連偵字第345號提起公訴，經臺灣新北
    地方法院以109年度訴緝字第59號判決判處應執行有期徒刑4
    年8月，另於109年5月10日涉犯販賣第二級、第三級毒品，
    經新北地檢署以109年度偵字第19440號提起公訴，經同法院
    以109年度訴字第1055號、第1200號判決判處應執行有期徒
    刑3年，此有前開案號起訴書（原審卷第155至166頁）及本
    院被告前案紀錄表各1份在卷可稽，被告另案販賣毒品案件
    雖尚未判決確定，然觀以起訴書所載，被告於另案販賣毒品
    案件偵查中均自白犯行，足認被告確有多次販賣毒品犯行，
    被告本案所為應非一時失慮而罹刑章，更難認其具有悛悔之
    實意，本案所宣告之刑並無以暫不執行為適當之情，自不宜
    宣告緩刑。
  4.綜上，被告執前詞提起上訴，均無理由，應予駁回。
五、被告經本院合法傳喚，無正當之理由不到庭，爰不待其陳述
    ，逕以一造辯論而為判決。
據上論斷，應依刑事訴訟法第368條、第371條，判決如主文。
本案經檢察官徐綱廷提起公訴，檢察官李叔芬到庭執行職務。
中　　華　　民　　國　　110 　年　　4 　　月　　8 　　日
                  刑事第九庭    審判長法　官  潘翠雪
                                      法　官  陳信旗
                                      法　官  俞秀美
以上正本證明與原本無異。
如不服本判決，應於收受送達後20日內向本院提出上訴書狀，其
未敘述上訴之理由者並得於提起上訴後20日內向本院補提理由書
（均須按他造當事人之人數附繕本）「切勿逕送上級法院」。
                                      書記官  謝崴瀚
中　　華　　民　　國　　110 　年　　4 　　月　　8 　　日